【裁判字號】    97,交抗,960
【裁判日期】    970822
【裁判案由】    聲明異議
【裁判全文】
臺灣高等法院臺中分院刑事裁定         97年度交抗字第960號
抗  告  人  交通部公路總局臺中區監理所豐原監理站
法定代理人  張光輝
受 處 分人  甲○○
上列抗告人因受處分人違反道路交通管理處罰條例案件，不服臺
灣臺中地方法院，中華民國97年6月26日第一審裁定（案號：97
年度交聲字第1434號），提起抗告，本院裁定如下：
    主  文
抗告駁回。
    理  由
一、抗告意旨略以：(一)按道路交通管理處罰條例第35條第1項第1
    款規定：汽車駕駛人，駕駛汽車經測試檢定酒精濃度超過規
    定標準者，處新臺幣 1萬5千元以上6萬元以下罰鍰及吊扣其
    駕駛執照 1年。(二)汽車駕駛人因違反道路交通管理處罰條例
    第35條規定受吊扣駕駛執照處分，如無當時駕駛車種之駕駛
    執照，仍應吊扣其持有其他車種之駕駛執照，主要係考量其
    違規行為對道路交通秩序之維持及道路交通安全已生較大影
    響，故吊扣其持有之駕駛執照，以限制其繼續駕車行駛道路
    之權利，係屬駕駛行為之限制，不因其駕駛車類不同而有差
    異，請求撤銷原裁定，維持原處分「吊扣職業大貨車駕駛執
    照12個月」云云。
二、按汽車駕駛人飲用酒類或其他類似物後，其吐氣所含酒精濃
    度超過每公升0.25毫克，不得駕車；駕駛汽車經測試檢定酒
    精濃度超過標準，處汽車駕駛人罰鍰15,000元以上60,000元
    以下，並當場移置保管該汽車及吊扣駕駛執照 1年，道路交
    通安全規則第114條第2款、道路交通管理處罰條例第35條第
    1項第1款分別定有明文。復按道路交通管理處罰條例第68條
    業於94年12月14日修正，並自95年3月1日施行，修正前之道
    路交通管理處罰條例第68條規定：「汽車駕駛人，因違反本
    條例及道路交通安全規則之規定，受吊扣或吊銷駕駛執照處
    分時，吊扣或吊銷其持有各級車類之駕駛執照。」，其立法
    意旨在於違規行為對道路交通秩序之維持及道路交通安全已
    生較大之影響，故規定吊扣或吊銷其持有各級車類之駕駛執
    照，以限制其繼續駕車行駛道路之權利，其係屬駕駛行為之
    限制，並不因所持駕駛執照種類不同而有所差異。而修正後
    之道路交通管理處罰條例第68條規定：「汽車駕駛人，因違
    反本條例及道路交通安全規則之規定，受吊銷駕駛執照處分
    時，吊銷其持有各級車類之駕駛執照。」，其立法理由略以
    ：「原條文將違法或違規駕駛人所持有各級車類之駕駛執照
    一併吊扣或吊銷，失之過酷，影響人民工作及生活甚鉅，爰
    修正之」等語。故依修正後道路交通管理處罰條例第68條之
    規定，受吊扣駕駛執照處分，不再吊扣其持有各級車類之駕
    駛執照，僅於受吊銷駕駛執照處分時，始吊銷其持有各級車
    類之駕駛執照，而限縮修正前條文之適用範圍，即受吊扣駕
    駛執照處分，不在本條規定適用之列。是依上開規定受吊銷
    駕照處分者，仍維持吊銷其持有各級車類之駕駛執照，至於
    受吊扣駕照處分者，則僅吊扣其違法或違規當時所駕駛車輛
    之駕駛執照，不再吊扣其持有各級車類之駕駛執照，其理甚
    明。
三、查本件受處分人甲○○於民國97年 4月28日16時37分許，駕
    駛車號6155-SB號自用小貨車，行經省道台132線三崁路口，
    因經測試酒精濃度值為 0.27M G/L，酒後駕車之違規，經臺
    中縣警察局大甲分局外埔分駐所員警以中縣警交字第HC0000
    000號舉發違反道路交通管理事件通知單， 依違反道路交通
    管理處罰條例第35條第1項第1款規定當場舉發。受處分人於
    應到案日期內到案，原處分機關遂於97年 4月29日以豐監稽
    違字第63-HC0000000號裁決書，裁處罰緩新臺幣19,500元，
    吊扣職業大貨車駕駛執照12個月，施以道安講習等情，為受
    處分人所不爭執，並有通知單、原處分裁決書各 1份附卷可
    稽，是受處分人持有職業大貨車駕駛執照及酒後駕駛上開自
    用小貨車，經檢測後酒精濃度超過規定標準之違規事實明確
    。本件受處分人上開違規行為係發生於97年 4月28日，自應
    適用修正後之道路交通管理處罰條例第68條規定，是依上開
    說明，受處分人依法所受之處分應為限制其駕駛自用小貨車
    （普通小型車）之權利，而非限制受處分人駕駛職業大貨車
    之權利，然原處分機關竟吊扣受處分人之職業大貨車駕駛執
    照，即非適法，原審因認受處分人異議有理由，就原處分關
    於吊扣職業大貨車駕駛執照12個月部分予以撤銷，並說明實
    務上僅逐級核給汽車駕駛執照一張，致持有職業大貨車駕駛
    執照者，因駕駛自用小貨車（普通小型車）違規，而須吊扣
    普通小型車駕駛執照時，產生技術層面之困難，惟行政機關
    本應因應法令之變更，而精進其行政執行成效，斷不得因技
    術層面之困難，為求行政上之便利而置相關法令於不顧，甚
    或逾越比例原則，逕吊扣其持有各級車類之駕駛執照，侵害
    受處分人之工作權，此技術層面之問題，要難苛求受處分人
    容忍等語，並無違誤。抗告人以吊扣受處分人之駕駛執照，
    係限制其繼續駕車行駛道路之權利，屬駕駛行為之限制，非
    因其駕駛車類不同而有所差異云云，指摘原裁定不當，與前
    揭道路交通管理處罰條例第68條之修正意旨不符，有違法律
    保留原則，自無理由，應予駁回。至上開道路交通安全規則
    對於汽車駕駛執照之管理，採取一照原則，固導致越級駕駛
    人違規酒駕時，受有無須吊扣駕駛執照之利益，然此關於駕
    駛執照管理所衍生之執行困難或法規漏洞，宜由修法解決，
    尚不得擴張解釋，於駕駛人無較低級駕駛執照可供吊扣時，
    即率爾以吊扣其所領有之較高級駕駛執照代之，併此敘明。
四、據上論結，爰依道路交通案件處理辦法第26條、刑事訴訟法
    第412條，裁定如主文。
中    華    民    國    97    年    8     月    22    日
            刑事第一庭  審判長法  官  陳  紀  綱
                              法  官  張  智  雄
                              法  官  姚  勳  昌
上列正本證明與原本無異。
不得抗告。
                              書記官  吳  宗  玲
中    華    民    國    97    年    8     月    22    日


司法院資訊處製作；財團法人民間司法改革基金會備份。
